【裁判字號】    99,易,244
【裁判日期】    990831
【裁判案由】    違反勞動基準法
【裁判全文】
臺灣士林地方法院刑事判決        九十九年度易字第二四四號
公  訴  人  臺灣士林地方法院檢察署檢察官
被      告  展業國際行銷股份有限公司
兼  代表人  乙○○
上列被告因違反勞動基準法案件，經檢察官聲請以簡易判決處刑
（九十九年度偵字第四四六號），本院內湖簡易庭（受理案號：
九十九年度湖簡字第二○五號）認不宜以簡易判決處刑，移由本
院刑事庭依通常程序審理，本院判決如下：
    主  文
展業國際行銷股份有限公司其代表人，因執行業務違反雇主不得
預扣勞工工資作為賠償費用之規定，科罰金銀元壹萬元即新臺幣
萬元。
乙○○法人之代表人違反雇主不得預扣勞工工資作為賠償費用之
規定，科罰金銀元壹萬元即新臺幣萬元，如易服勞役，以新臺
幣壹仟元折算壹日；緩刑貳年。
    事  實
一、乙○○係臺北市○○區○○路一九二號六樓展業國際行銷股
    份有限公司（下稱展業公司）之代表人，為事業經營之負責
    人，屬於勞動基準法第二條第二款所稱之雇主，其明知雇主
    不得預扣勞工工資作為賠償費用，竟因展業公司所僱用之員
    工甲○○涉嫌侵占展業公司貨款，而在甲○○對於展業公司
    所受損害範圍及金額存有爭執尚未確定前，即逕自預扣展業
    公司於民國九十八年六月十日應發給甲○○同年五月份之工
    資新臺幣（下同）十二萬六千零十四元（計算式：薪資、獎
    金、特休假折抵薪資計十一萬四千五百九十一元＋代墊業務
    費用四千一百二十八元＋代墊差旅費七千二百九十五元＝十
    二萬六千零十四元）作為賠償費用，嗣甲○○發覺該月份之
    工資遲未匯入其薪資轉帳帳戶，始知上情。
二、案經高雄縣政府移送臺灣高雄地方法院檢察署呈請臺灣高等
    法院檢察署檢察長令轉臺灣士林地方法院檢察署檢察官偵查
    聲請以簡易判決處刑，嗣本院內湖簡易庭認不宜以簡易判決
    處刑，移由本院刑事庭依通常程序審理。
    理  由
壹、證據能力方面：
    按被告以外之人於偵查中向檢察官所為之陳述，除顯有不可
    信之情況者外，得為證據，刑事訴訟法第一百五十九條之一
    第二項定有明文。證人甲○○於偵查中之證詞業經具結，有
    證人結文附卷可稽（見臺灣高雄地方法院檢察署九十八年度
    他字第六二四五號偵查卷第九十三頁），當事人於審判程序
    對於該證人於審判外之陳述並未爭執，顯已放棄詰問權之行
    使，復無顯不可信之情況，足認上開證人之證詞，適為本案
    之證據。至其餘資以認定本案犯罪事實之非供述證據（詳後
    述），亦查無違反法定程序取得之情形，依刑事訴訟法第一
    百五十八條之四反面規定，應具證據能力。
貳、實體方面：
一、訊據被告展業公司代表人乙○○、被告乙○○對於上揭事實
    坦承不諱（見本院卷第二十三頁），核與證人甲○○於偵查
    中證述之情節相符（見同上偵查卷第八十九頁至第九十頁）
    ，並有展業公司員工甲○○九十八年五月員工薪資明細表、
    業務費用申請單、國內外出差申請單、國內外出差費報銷單
    、出勤紀錄、刷卡紀錄、勞工保險投保資料、勞工退休金提
    撥收據、請假資料、存證信函、刑事告訴狀、刑事補充告訴
    理由狀、民事答辯狀、展業公司與甲○○勞資爭議調解委員
    會議紀錄、甲○○第一銀行灣內分行活期儲蓄存款薪資轉帳
    帳戶存摺影本附卷足憑（見同上偵查卷第二十七頁、第二十
    八頁、第二十九頁至第三十頁、第三十五頁、第三十六頁、
    第三十八頁、第三十九頁至第四十頁、第四十一頁、第七十
    四頁至第八十三頁、第十頁至第十一頁、第十二頁至第十六
    頁、第十七頁至第十九頁、第五十九頁至第六十頁、第九十
    四頁），足見被告等任意性自白與事實相符，應堪採信。本
    案事證明確，被告等犯行均堪認定，應依法論科。
二、按「雇主不得預扣勞工工資作為違約金或賠償費用。」勞動
    基準法第二十六條定有明文。而該條所謂之「預扣」固指違
    約或損害未發生前，資方不得扣留勞工之工資作為日後發生
    不測之保障者而言，即就違約或損害已發生，亦須資方就其
    所得請求之金額為勞工所不爭執，始得由資方以違約或損害
    金額與勞工之工資主張抵銷。依此，勞工既不承認資方請求
    之金額，自當透過訴訟方式向勞工求償，仍不得扣留勞工之
    工資（最高行政法院九十八年度判字第一四九五號判決參照
    ）。查被告乙○○為僱用勞工之事業即被告展業公司之代表
    人，亦為被告展業公司事業經營之負責人，有展業公司變更
    登記表在卷可佐（見同上偵查卷第五頁至第七頁），屬勞動
    基準法第二條第二款所規定之雇主，其因執行業務，違反勞
    動基準法第二十六條之規定，核其所為，係犯同法第七十八
    條之罪；另被告展業公司因其代表人乙○○執行業務，違反
    勞動基準法第二十六條之規定，應依同法第八十一條第一項
    之規定科以同法第七十八條之罰金。爰審酌被告展業公司及
    被告乙○○違反雇主不得預扣勞工工資作為賠償費用之規定
    ，影響勞工之權益非輕，及其犯罪之動機、目的、手段、犯
    罪後終能坦承犯行之態度等一切情狀，各量處如主文所示之
    刑，並就被告乙○○部分，依刑法第四十二條第三項之規定
    ，諭知易服勞役之折算標準。末查，被告乙○○未曾因故意
    犯罪受有期徒刑以上刑之宣告，有臺灣高等法院被告前案紀
    錄表存卷可考（見本院卷第三十九頁），其因短於思慮，致
    觸犯本案犯行，經此次偵、審之教訓，當能知所警惕，信無
    再犯之虞，本院認為對其所宣告之刑，以暫不執行為適當，
    併諭知緩刑二年，以啟自新。
據上論斷，應依刑事訴訟法第四百五十二條、第二百八十四條之
一，勞動基準法第二十六條、第七十八條、第八十一條第一項前
段，刑法第十一條前段、第四十二條第三項、第七十四條第一項
第一款，現行法規所定貨幣單位折算新臺幣條例第二條，判決如
主文。
本案經檢察官彭康凡到庭執行職務
中    華    民    國    99    年    8     月    31    日
                          臺灣士林地方法院刑事第八庭
                              法      官  孫萍萍
以上正本證明與原本無異。
如不服本判決，應於收受判決後十日內向本院提出上訴書狀，並
應應敘述具體理由。其未敘述上訴理由者，應於上訴期間屆滿後
二十日內向本院補提理由書（均須按他造當事人之人數附繕本）
「切勿逕送上級法院」。
                              書  記  官  劉易柔
中    華    民    國    99    年    8     月    31    日

司法院資訊處製作；財團法人民間司法改革基金會備份。
